【裁判字號】    98,上更(一),535
【裁判日期】    981231
【裁判案由】    毒品危害防制條例等
【裁判全文】
臺灣高等法院刑事判決             98年度上更(一)字第535號
上  訴  人
即  被  告  甲○○
                      樓
                    另案現於臺灣臺北看守所
選任辯護人  吳國輝法律扶助律師
上列上訴人因毒品危害防制條例等案件，不服臺灣桃園地方法院
97年度訴字第1192號，中華民國98年4月24日第一審判決（ 起訴
案號：臺灣桃園地方法院檢察署97年度偵字第4005號），提起上
訴，判決後經最高法院發回更審，本院判決如下：
    主  文
原判決撤銷。
甲○○共同運輸第三級毒品，處有期徒刑伍年。
扣案如附表一所示之物，均沒收。
    事  實
一、甲○○明知愷他命（Ketamine，下稱愷他命）係屬毒品危害
    防制條例第2條第2項第3款所列之第三級毒品， 亦經行政院
    公告為甲類第4項之管制進出口物品，為懲治走私條例第2條
    所規定未經許可不得私運來臺之管制進出口物品，竟加入「
    林建宏」（真實姓名、年籍不詳、已成年，另由警方繼續追
    查中）、綽號「老夫子」（已成年男子，姓名不詳）、王少
    竣（業經臺灣士林地方法院97年訴字第991號判決有罪， 現
    尚在本院審理中）等成年男子所組成之共同運輸毒品集團。
    其等欲將自大陸廣州地區所取得之愷他命，以空運方式運輸
    、私運進入我國境內，遂共同基於以空運方式運輸、私運第
    三級毒品愷他命進入臺灣地區之犯意聯絡，於民國（下同）
    96年11月間某日，由王少竣委託甲○○邀同亦有前述犯意聯
    絡之陳秉涵（ 業經臺灣桃園地方法院97年度訴字第119號判
    決有期徒刑5年4月，經上訴於本院後撤回上訴確定），推由
    陳秉涵負責愷他命以空運運輸、私運來臺後之接貨事宜，並
    以陳秉涵所有之0000000000號行動電話，與甲○○所持用之
    0000000000號行動電話，作為日後聯繫提領夾藏愷他命貨物
    之用，並由甲○○負責聯繫、監看及轉送陳秉涵所接收之愷
    他命至他處等事宜。
二、其後該集團在大陸地區之「林建宏」成員，於不詳時間，在
    大陸廣州地區取得愷他命，再交給「老夫子」以保鮮膜包裹
    愷他命於手錶內之方式， 包裝並裝箱如附表二所示之手錶6
    箱（共計有保鮮膜860張及手錶860只），並在運送文件之名
    址聯上記載收件人地址、姓名、聯絡電話為「臺北市○○○
    路○段10號、陳R、0000000000」等收件人資料，而利用不知
    情之大陸地區運輸業者凱特貨運代理有限公司（下稱凱特公
    司），以空運方式， 將如附表二所示夾藏有愷他命之手錶6
    箱運輸、私運來臺，再由不知情之佳能報關行、上豪報關行
    負責報關事宜。嗣於96年12月14日某時許，該藏有愷他命之
    手錶6箱由長榮航空公司以BR806號班機運輸、私運抵達桃園
    國際機場（下稱桃園機場）入境臺灣後，於96年12月15日凌
    晨1時許，因佳能報關行負責人白振謙發現附表二編號1、2
    所示之貨物內手錶玻璃碎裂，溢出白色粉末，發覺可疑乃報
    警處理，經警開箱查驗後，發現每只手錶內均無機芯，均以
    保鮮膜1張包裹捲成長條狀夾藏愷他命。 另內政部警政署航
    空警察局安檢隊人員，亦經X光機檢查，發現附表二編號3至
    6所示之4箱貨物有異，經查驗後，亦發現以同法夾藏愷他命
    ，共扣得如附表一所示之第三級毒品愷他命（驗餘淨重合計
    為3372.75公克）、用以包裹愷他命之保鮮膜860張（毛重66
    .92公克）及用以夾藏愷他命之手錶860只。王少竣知悉該前
    揭藏有愷他命之手錶6箱已運輸、私運來臺時， 隨即告知甲
    ○○準備接貨，甲○○獲悉後，即撥打前述陳秉涵所持用之
    0000000000號行動電話告知陳秉涵上情。嗣警於同日（即96
    年12月15日），仍依原委託運輸契約，由貨運行人員與陳秉
    涵聯絡並確認送貨地點後，遂將前開由佳能報關行負責報關
    之如附表二編號1至3所示之3箱貨物，於同日中午12時58 分
    許，送至臺北市士林區○○○路○段50號處， 於交予陳秉涵
    收受時查獲，並當場扣得陳秉涵所使用之供聯繫運輸、私運
    愷他命提領事宜之行動電話1支（ 內含門號為0000000000號
    之SIM卡1張），而查悉上情。
三、案經內政部警政署航空警察局移送臺灣桃園地方法院檢察署
    檢察官偵查起訴。
    理  由
壹、程序部分：
一、被告審判外之自白筆錄：按被告之自白，非出於強暴、脅迫
    、利誘、詐欺、疲勞訊問、違法羈押或其他不正之方法，且
    與事實相符者，得為證據；又被告陳述其自白係出於不正之
    方法者，應先於其他事證而為調查；該自白如係經檢察官提
    出者，法院應命檢察官就自白之出於自由意志，指出證明之
    方法，刑事訴訟法第156條第1項、第3項分別定有明文。 查
    被告甲○○對於其於另案調查局、檢察官偵查筆錄（係本案
    起訴後之另案偵查中之自白，見士林地檢署97年度偵字第66
    27號影印卷一第391頁及卷二第4頁）之證據能力均不爭執，
    本院亦查無明顯事證足認檢察官於製作該等筆錄時，有對被
    告施以法所禁止之不正方法等情事，是被告審判外之自白陳
    述筆錄係出於其任意性所製作，具證據能力。
二、被告以外之人審判外陳述筆錄：按被告以外之人於審判外之
    言詞或書面陳述，除法律有規定者外，不得作為證據。被告
    以外之人於審判外之陳述，雖不符前4條（指刑事訴訟法第1
    59條之1至第159條之4）之規定， 而經當事人於審判程序同
    意作為證據，法院審酌該言詞陳述或書面陳述作成時之情況
    ，認為適當者，亦得為證據；知有第159條第1項不得為證據
    之情形，而未於言詞辯論終結前聲明異議者，視為有前項之
    同意，刑事訴訟法第159條第1項、第159條之5第1項、第2項
    ，分別定有明文。查被告於審判程序中，對於被告以外之人
    即證人陳秉涵、白振謙、翁靖遠、田正倫、梁國德於審判外
    之言詞及書面陳述筆錄，及其他文書證據，均不爭執證據能
    力，公訴檢察官對此等證據之證據能力亦不爭執，其等警詢
    、偵查筆錄係證明犯罪事實存否所必要之證據，作成時之狀
    況適當，足見審判外筆錄及文書具相當之可信性，則被告以
    外之人於審判外之陳述均具證據能力。
三、又查公訴檢察官提出內政部警政署刑事警察局之97年1月9日
    刑鑑字第0960192795號檢驗通知書，屬專業鑑定人於審判外
    製作之鑑定書，依法均屬被告以外之人審判外之陳述，惟被
    告及辯護人對於上述鑑定書之證據能力既不爭執，是該鑑定
    書因符上述同意性、相當性之要件，仍具證據能力。另凱特
    公司名址聯、派件明細、臺北關稅局扣押貨物收據及搜索筆
    錄、航空警察局安全檢查隊X光檢查儀貨物報告表、 扣押物
    品目錄表、毒品照片，扣案之如附表所示之手錶、愷他命等
    物，與本案事實具有自然關聯性，復屬非供述證據之書證性
    質，且查無證據足認有違背法定程序或經偽造、變造所取得
    之情事，而被告及辯護人對此部分之證據能力亦不爭執，是
    堪認有證據能力，附此敘明。
貳、實體部分：
一、上揭犯罪事實，業據上訴人即被告甲○○在原審及本院前審
    及本審審理中坦承不諱，核與其在調查局及另案臺灣士林地
    方法院檢察署檢察官偵查中所述情節相符（參見臺灣士林地
    方法院檢察署97年度偵字第6627號卷一第391頁至第401頁、
    第417頁至第420頁）。證人陳秉涵並證稱：伊於96年12月15
    日中午12時58分許， 在臺北市○○○路○段50號住處所收受
    之3箱愷他命，係伊友人甲○○央伊代為收受， 於收受愷他
    命後，再聯絡甲○○前來拿取（見臺灣桃園地方法院檢察署
    96年度偵字第30791號卷第5頁至第7頁、第9至10頁、第67至
    69頁、第76至77頁、臺灣桃園地方法院檢察署97年度偵字第
    4005 號卷第41頁至第50頁之原審97年度訴字第119號案件準
    備程序筆錄、審判筆錄）。 而於96年12月15日凌晨1時許，
    如附表二編號1、2所示之2箱貨物其內1只手錶玻璃碎裂溢出
    白色粉末，經證人即佳能報關行負責人白振謙於代理報關業
    務時發現，懷疑可能為毒品並報警處理，經內政部警政署刑
    警隊派員前往取回該等貨物開箱查驗後，發現每只手錶內均
    夾藏以1張保鮮膜包裹捲成長條狀之愷他命； 同時內政部警
    政署航空警察局安檢隊人員亦經由X光檢查發現如附表編號3
    至6所示之4箱貨物有異，且收貨人姓名亦為「陳R」， 電話
    亦載「0000000000」（提單分號、手錶數量、夾藏之愷他命
    重量、報關行名稱均如附表所示），遂通知該局刑警隊到場
    處理，經查驗其內手錶亦夾藏愷他命，遂派員陪同快遞公司
    人員，經與陳秉涵聯絡確認送貨地點後，取前開由「佳能報
    關行」負責報關之3箱貨物（即附表編號1至3所示）， 於同
    日中午12時58分許， 送至所約定送貨地點臺北市○○○路○
    段50號交予陳秉涵收受等情，亦據證人白振謙、證人即上豪
    報關行現場報關人員翁靖遠、證人佳能報關行現場報關人員
    田正倫、證人即承攬凱特公司委託運送之翼龍航空快遞承攬
    有限公司經理梁國德於警詢中證述明確（見臺灣桃園地方法
    院檢察署96年度偵字第30791號卷第11頁至第19頁）， 並有
    臺北關稅局扣押貨物運輸工具收據及搜索筆錄、內政部警政
    署航空警察局搜索扣押筆錄、扣押物品目錄表、航空警察局
    安全檢查隊 X光檢查儀貨物報告表、派件明細、查獲毒品照
    片在卷可稽。
二、本案為警查獲如附表所示夾藏於手錶內之白色結晶體，經送
    內政部警政署刑事警察局以氣相層析/質譜分析法、 核磁共
    振分析法鑑定結果為：「１、經拆封檢視有2袋， 本局另分
    別予以編號A、B，其中編號A中有3包，本局另分別予以編號
    A1至A3，編號B中有3包，本局另分別予以編號B1至B3。２、
    編號A1至A3：經檢視均為白色細晶體，外觀型態均相似，隨
    機抽取編號A1鑑定。(1)驗前總毛重2070.64公克（ 包裝塑膠
    袋總重約21.60公克）(2)編號A1：淨重603.60公克， 取0.
    20公克鑑定用罄，餘603.40公克。檢出第3級毒品“ 愷他
    命”（Ketamine，又稱K他命）成分。純度約89％。(3) 依
    據抽測純度值，推估編號A1至A3均含愷他命之驗前總純質淨
    重約1823.64公克。３、編號B1至B3： 經檢視均為白色細晶
    體，外觀型態均相似，隨機抽取編號B1鑑定。(1)驗前總毛重
    1369.60公克（包裝塑膠袋總重約45.32公克）(2)編號B1：
    淨重294.44公克，取0.37公克鑑定用罄，餘294.07公克。
    檢出第3級毒品“愷他命”（Ketamine，又稱K他命）成分。
    純度約87％。(3)依據抽測純度值，推估編號B1至B3均含愷
    他命之驗前總純質淨重約1152.12公克。」乙節， 亦有該局
    97年1月9日刑鑑字第0960192795號檢驗通知書 1份存卷可稽
    （見臺灣桃園地方法院檢察署96年度偵字第30791號卷第 88
    頁）。則被告上開運輸之第3級毒品“愷他命” 之驗餘總淨
    重為總毛重減包裝袋重量再減鑑定時耗用去之數量，其詳細
    之計算方式為（2070.64+1369.60─21.60─45.32─0.2─0.
    37=3372.75公克）， 保鮮膜即包裝塑膠袋總毛重為66.92公
    克，其詳細之計算方式為（21.6+45.32=66.92），被告所運
    輸之物確為第3級毒品愷他命無疑。此外， 復有用以運輸愷
    他命所用之手錶860只扣案可佐， 足認被告前開自白與事實
    相符，應可採信。
三、至被告及其辯護人固稱：本案犯罪事實，與台灣士林地方法
    院97年度訴字第991號判決， 現發回台灣高等法院更一審之
    98年度上更一字第470號案件（ 即以海運方式運送毒品部分
    ，下稱士林案）所訴之犯罪事實，被告係基於同一犯意幫共
    同正犯王少竣介紹兩人次即陳秉涵、陳逵翔在台接貨，被告
    應屬接續犯，為實質上一罪，不應分別審理，因被告就兩案
    係基於同一犯意，而有數次之接貨行為，且：
    1.被告對上僅與王少竣連繫，並接受王少竣一人之指示而接
      續安排多次之接貨人。2.被告與王少竣約定，每次連絡接
      貨之代價為五千元，並未限定只接貨一次。3.被告一次就
      把陳秉涵、陳陸翔介紹給王少竣，而每次接貨僅須一人已
      足。4.兩案之毒品於大陸託運時間僅差二天（本案為96年
      12月13日託運，上開士林案為96年12月11日託運）。5.至
      於本案之毒品究係空運或海運，非被告所能掌管，毒品之
      純度，被告並不知情云云。惟查：
  (一)被告於原審審理時自承係先後介紹陳秉涵、陳逵翔（士林案
    之收貨人）予王少竣認識，由彼等擔任在台受領上開夾藏愷
    他命之手錶或電子鐘等貨物之人選，而介紹彼等給王少竣時
    ，並未認識到王少竣將運輸之毒品數量龐大，介紹之始並不
    瞭解是多次運輸毒品來台，且不能確定每次運輸來台的愷他
    命是否同一貨源等語明確（ 參見原審98年3月25日審判筆錄
    第17頁至第19頁）；則被告是否基於單一之接續犯意，已非
    無疑。
  (二)再者，本件被告上開犯行，係被告與王少竣等人所屬之共同
    運輸毒品集團，於97年12月13日，在大陸廣州地區，以空運
    方式，將前揭夾藏有「愷他命」之手錶6箱運輸、 私運來臺
    等情，業經本院認定如前。士林案係被告另與王少竣等人，
    另將自大陸廣州地區所取得之愷他命，以海運方式運輸、私
    運至我國境內，而共同基於以海運方式運輸、私運第三級毒
    品愷他命至臺灣地區，係於96年11月間某日，由王少竣另邀
    各有前述犯意聯絡之被告及吳鳳鳴（所涉共同運輸毒品犯行
    業經臺灣士林地方法院判決有罪確定）尋找在第三級毒品「
    愷他命」運抵臺灣時，可以負責提領貨物之人；嗣於96年11
    月某日，被告即覓得陳逵翔（所犯共同運輸毒品犯行業經臺
    灣士林地方法院判決有罪確定），邀約並帶同亦有前述犯意
    聯絡之陳逵翔與王少竣碰面，共同商討由陳逵翔提領，以「
    海運方式」運輸、私運夾藏愷他命貨物運抵來臺之接貨事宜
    ，而由陳逵翔負責提領、載送該夾藏愷他命之貨物運抵來臺
    之接貨、轉送事宜；而將愷他命夾藏於電子鐘內，於96年12
    月11日，利用大陸地區運輸公司，以海運方式，將夾藏愷他
    命之電子鐘，經由香港運輸、私運至臺灣地區基隆港，並於
    96年12月17日，由桔英有限公司（下稱桔英公司）委託吉順
    報關行報關進口，經警於同年月20日中午，依原委託運輸合
    約，由桔英公司委託之貨運行人員撥打電話予陳逵翔，告知
    貨到可送之訊息；被告甲○○亦在大陸地區撥打電話予周伊
    佑（所涉幫助共同運輸毒品犯行，業經臺灣士林地方法院判
    決有罪），要求周伊佑駕車搭載陳逵翔前往取貨，再將貨物
    轉送至臺北市士林區○○○路○段「坤天亭」之廟宇處， 交
    予被告所指定之人；周伊佑亦於同日下午某時許，駕車搭載
    陳逵翔前往臺北市○○區○○街80巷16號附近，由陳逵翔向
    前述貨運人員簽收前揭藏有愷他命之電子鐘3箱後， 由周伊
    佑搭載陳逵翔前往前開「坤天亭」某廟宇處，途中為警查獲
    等情， 業經臺灣士林地方法院以97年度訴字第991號判決王
    少竣等人有罪在案。本院審酌本件由陳秉涵所提領夾藏愷他
    命於手錶之運輸愷他命之犯行，與由陳逵翔所提領夾藏愷他
    命之電子鐘之運輸愷他命犯行，不論委託運送日期、運送方
    式均不同，若被告與王少竣等人及其所屬共同運輸毒品集團
    中，若果係基於單一運輸、私運愷他命來臺之犯意，當可於
    同日委託運送、或以相同方式（如同為空運或海運）運輸至
    臺灣地區；然該夾藏愷他命之手錶6箱、 電子鐘等貨物卻於
    不同時間，以不同方式運抵臺灣地區，則被告及其所屬之共
    同運輸毒品集團於運輸、私運之初，應非基於單一運輸、私
    運愷他命之犯意。
  (三)再以被告分別聯絡陳秉涵、陳逵翔在台所接收之各該次運輸
    、私運之愷他命來臺並為警查獲後，扣案之愷他命經分別送
    請內政部警政署刑事警察局及法務部調查局為鑑定後，除均
    檢出確有第三級毒品愷他命成分外，自共同被告陳秉涵所提
    領夾藏在「手錶」內之愷他命，其純度分為89％、87％；而
    自士林案共同被告陳逵翔處所扣得存置「電子鐘」之愷他命
    ，其純度為65.48％等情， 此分別參見前揭內政部警政署刑
    事警察局鑑定書及法務部調查局97年1月14日鑑定書（ 參臺
    灣士林地方法院檢察署96年度偵字第15552號第98頁） 各乙
    份即明。足認其等前後分別以空運方式運抵來臺所扣得之愷
    他命，與以海運方式運抵而扣得之愷他命，其純度並不相同
    ，而難認係出於同源。則上述分別扣得之愷他命既非同時取
    得，即無從認定被告甲○○等人及其所屬共同運輸毒品集團
    係基於單一運輸、私運愷他命來臺之犯意，接續運送如本件
    事實欄及以另士林案之海運方式運輸、私運抵台之愷他命。
    綜上，本件該夾藏愷他命之手錶6箱之運輸、私運犯行， 與
    其等以海運方式將愷他命夾藏於電子鐘運輸、私運之犯行，
    不論在委託運送時間、運送方式均明顯不同， 且2者愷他命
    之來源又非同一，足認前後2次共同運輸毒品犯行， 應係各
    別犯意下所為；最高法院98年度台上字第5472號判決也認定
    共同被告王少竣就此二案非基於同一犯意，不屬實質上一罪
    。是被告及其辯護人所為前揭辯解，難予採信。
四、綜上所述，本件被告如事實欄所載運輸、 私運第3級毒品愷
    他命之犯行明確，洵堪認定，應予依法論科。
五、有關論罪科刑之法律適用部分：
  (一)按「愷他命」 係毒品危害防制條例第2條第2項第3款所規定
    之第三級毒品，依法不得擅自持有及運輸；另自大陸地區私
    運該物品進入臺灣地區，以私運物品進口論，適用本條例規
    定處斷，懲治走私條例第12條亦定有明文。又懲治走私條例
    第2條第1項所謂私運管制物品進口，係指由國外或自大陸地
    區私運管制物品，進入臺灣地區而言；輸入之既遂與未遂，
    又以是否已進入國界為標準（ 最高法院95年臺上字第990號
    、84年臺上字第3794號判決要旨參照）；而最高法院歷來諸
    多判決意旨均認為，運輸毒品罪祇以所運輸之毒品已實施運
    送為已足，並非以運抵目的地為完成犯罪之要件，換言之，
    區別該罪既遂、未遂之依據，應以已否起運為準，既已起運
    ，構成該罪之運輸行為即已完成，不以達到目的地為既遂條
    件。被告等所運輸之毒品，既已運抵台灣，雖尚未完成交貨
    即被查獲，運輸毒品行為已達既遂程度。
  (二)被告行為後，毒品危害防制條例第4條第3項、第17條業經總
    統於98年5月20日華總一義字第09800125141號令修正公布，
    並自公布日起第3日施行，依刑法第2條第1項之規定， 應依
    「從舊從輕」原則而為比較。爰說明如下：
  1.毒品危害防制條例第4條第3項之販賣第三級毒品罪法定本刑
    之規定，修正前係規定「製造、運輸、販賣第三級毒品者，
    處五年以上有期徒刑，得併科新臺幣五百萬元以下罰金。」
    修正後則規定：「製造、運輸、販賣第三級毒品者，處五年
    以上有期徒刑，得併科新臺幣七百萬元以下罰金。」經比較
    修正前、後之規定，可知販賣第三級毒品罪之法定本刑，就
    罰金刑部分由修正前之得併科新臺幣五百萬元以下罰金，提
    高為得併科新臺幣七百萬元以下罰金，自以修正前毒品危害
    防制條例第4條第3項之規定有利於被告。
  2.毒品危害防制條例第17條有關減輕其刑之規定，修正前規定
    「犯第四條第一項至第四項、第五條第一項至第四項前段、
    第六條第一項至第四項、第七條第一項至第四項、第八條第
    一項至第四項、第十條或第十一條第一項、第二項之罪，供
    出毒品來源，因而破獲者，得減輕其刑。」修正為「犯第四
    條至第八條、第十條或第十一條之罪，供出毒品來源，因而
    查獲其他正犯或共犯者，減輕或免除其刑。犯第四條至第八
    條之罪於偵查及審判中均自白者，減輕其刑。」比較修正前
    、後之規定，可知依修正後供出毒品來源，因而查獲其他正
    犯或共犯，即有減免其刑之適用，並增列被告如於偵查及審
    判中自白者，即可必減輕其刑，自以修正後毒品危害防制條
    例第17條之規定有利於被告。
  3.綜合上述各條文修正前、後之比較，被告就販賣第三級毒品
    罪法定本刑之罰金刑部分，修正後之規定，得併科之罰金刑
    雖有提高， 惟被告於另案即士林案檢察官偵查中於97年9月
    25日供出毒品的來源係共同正犯王少竣，檢察官並因而查獲
    王少竣涉嫌共同運輸毒品罪嫌，並於97年10月29日以97年度
    偵字第6627號、 13876號將王少竣以共同運輸毒品罪嫌予以
    起訴（ 見偵字第6627號卷二第118頁及本審卷附之偵字6627
    號起訴書），最高本刑部分則因供出毒品的來源，因而查獲
    共同正犯而減輕。 自應依刑法第2條第1項前段及第1項但書
    規定予以比較適用，是整體而論，修正後之規定較有利於被
    告， 揆諸最高法院95年度第8次決議所揭示之罪刑綜合比較
    原則， 自應整體適用裁判時即修正後毒品危害防制條例第4
    條第3項、第17條第1項規定處斷。
  (三)核被告所為，係犯修正後毒品危害防制條例第4條第3項之運
    輸第三級毒品罪及懲治走私條例第12條、第2條第1項之私運
    管制物品進口罪。再被告與王少竣、陳秉涵、「林建宏」、
    「老夫子」等人就上開犯行，有犯意聯絡與行為分擔，應論
    以共同正犯。另被告與其所屬之運輸毒品集團利用不知情之
    凱特公司、前述報關行等為前揭共同運輸、私運第三級毒品
    至臺灣地區等犯行，應論以間接正犯。再被告以一共同運輸
    行為，觸犯前開2罪名，應依刑法第55條之規定， 從一重之
    修正後毒品危害防制條例第4條第3項之共同運輸第三級毒品
    罪論處。 被告於另案即士林案檢察官偵查中於97年9月25日
    供出毒品的來源係共同正犯王少竣，檢察官並因而查獲王少
    竣涉嫌共同運輸毒品罪嫌，並於97年10月29日以97年度偵字
    第6627號、 13876號將王少竣以共同運輸毒品罪嫌予以起訴
    （ 見偵字第6627號卷118頁及本審卷附之偵字第6627號起訴
    書），已如上述， 應依修正後同條例第17條第1項規定減輕
    其刑。
  (四)至臺灣士林地方法院檢察署以97年11月10日士檢清明97偵66
    27字第34415號函請原審就被告為併案審理之事實， 與本件
    被告原起訴事實為事實上同一案件，本院自得併予審酌，附
    此敘明。
六、原審對被告予以論罪科刑固非無見，惟查：(一)被告行為後，
    有關毒品危害防制條例第4條第3項及第17條條文，業經修正
    公布施行，原第4條第3項、第17條之規定，既有前述之變更
    與增加，而有較為不利於被告及較為有利於被告之情形，自
    應依刑法第2條第1項前段及第1項但書規定予以比較適用，
    而整體適用修正後之毒品危害防制條例第4條第3項、第17條
    第1項，原審未及為比較新舊法適用。(二) 被告有供出毒品來
    源，因而檢察官查獲共同正犯王少竣，並已將王少竣起訴，
    已如上述，依修正後之同條例第17條第1項之規定， 應減輕
    或免除其刑，原審未及減輕其刑，以上原判決均有未洽。被
    告之上訴意旨指稱被告自始即知王少竣本就從事運輸愷他命
    毒品之行為已久，被告係基於同一犯意幫共同正犯王少竣介
    紹兩人次即陳秉涵、陳逵翔在台接貨，而主張上開被告介紹
    及聯繫接貨者之兩次行為，為接續犯，屬實質上一罪，本案
    應判決不受理，且被告於偵查及審判中均自白，應有修正後
    毒品危害防制條例第17條第2項規定之適用云云。惟查， 本
    案與上開另案之士林案，被告非基於同一犯意，兩案無實質
    上一罪之關係，已如前述。又被告於偵查中並未到案，已據
    97 年6月28日起訴書載明被告經傳喚未到，起訴當時尚在逃
    亡中，雖被告於經檢察官移送併案辦理之另案97年度偵字第
    6627號97年7月15日檢察官偵查中自白犯本案之罪， 但已在
    本案起訴之後始自白，自不符合修正後毒品危害防制條例第
    17條第2項規定之偵查及審判中均自白， 始符合減刑之要件
    ，此部分所辯，自不足取。惟原判決既有上開可議之處，自
    無可維持，應予撤銷改判。
七、爰審酌被告之犯罪動機係意圖取得報酬、運輸愷他命數量龐
    大，智識程度並無明顯不足或較一般人低落之情形，而販賣
    、運輸毒品行為乃毒品禍害之源，其源不斷，則流毒所及，
    致使買受之吸毒者更加產生依賴性及成癮性，非僅多數人之
    生命、身體受其侵害，社會安樂國家富強之整體法益受損亦
    不能免，為害之鉅，當非個人一己之生命、身體法益所可比
    擬，嚴重戕害國民之身心健康，危害社會非輕。惟其未曾受
    有期徒刑以上刑之宣告，此有本院被告前案紀錄表在卷可稽
    ，素行尚可，然其不思正途營生，為圖私利，率爾運輸、私
    運第三級毒品愷他命入臺，所為自無可取。且所犯共同運輸
    第三級毒品數量龐大，若流入市面，所生危害甚鉅，兼衡其
    於前揭集團中角色及犯罪分工各情，及於原審及本院審理時
    已坦承犯行之犯後態度等一切情況， 量處如主文第2項所示
    之刑，以資懲儆。
    至於辯護人請求依刑法第59條酌減其刑，因其運輸毒品之數
    量龐大，若流入市面，危害甚大，其犯罪情狀，自無可憫恕
    之處，自不得依該條酌減其刑，況其已得依修正後毒品危害
    防制條例第17條第1項規定減輕其刑， 自無再適用刑法第59
    條減刑之必要。
八、沒收部分：
  (一)按毒品危害防制條例第2條第2項規定，毒品依其成癮性、濫
    用性及對社會危害性分為四級，並就製造、運輸、販賣、意
    圖販賣而持有、以非法方法使人施用、引誘他人施用及轉讓
    等不同品項毒品之行為，分別定其處罰；至施用或持有第三
    、四級毒品，因其可罰性較低，故予除罪化，僅就施用及持
    有第一、二級毒品科以刑罰；惟鑑於第三、四級毒品均係管
    制藥品，特於同條例第11條之1明定無正當理由， 不得擅自
    持有，第18條第1項後段復規定查獲之第三、四級毒品， 無
    正當理由而擅自持有者，沒入銷燬之；從而，依同條例第18
    條第1項後段應沒入銷燬之毒品， 專指查獲之施用、持有第
    三、四級毒品而言；倘係查獲之製造、運輸、販賣、意圖販
    賣而持有、以非法方法使人施用、引誘他人施用或轉讓之第
    三、四級毒品，既屬同條例相關法條明文規定處罰之犯罪行
    為，即非該條項應沒入銷燬之範圍； 又同條例第19條第1項
    所定「供犯罪所用或因犯罪所得之物」，係指犯第4條至第9
    條、第12條、第13條或第14條第1項、第2項之罪所用或所得
    之物，不包括毒品本身在內，自不得為第三、四級毒品之沒
    收依據；同條例對於查獲之製造、運輸、販賣、意圖販賣而
    持有、以非法方法使人施用、引誘他人施用及轉讓第三、四
    級毒品之沒收，並無特別規定，如其行為已構成犯罪，則該
    毒品即屬不受法律保護之違禁物，應回歸刑法之適用，依刑
    法第38條第1項第1款之規定沒收之（最高法院95年度台上字
    第911號判決意旨參照）。經查，扣案之如附表一編號1所示
    之第三級毒品愷他命， 經鑑定確屬毒品危害防制條例第2條
    第2項第3款所規範之第三級毒品，有前開內政部警政署刑事
    警察局鑑定書在卷可按，其屬違禁物品無訛，依前開說明，
    應依刑法第38條第1項第1款之規定諭知沒收。
  (二)復按犯前開條例第4條至第9條之罪者，其供犯罪所用或因犯
    罪所得之財物，均沒收之，如全部或一部不能沒收時，追徵
    其價額或以其財產抵償之， 毒品危害防制條例第19條第1項
    定有明文，惟仍須以該物屬於犯人者為限，始得沒收之（最
    高法院93年度臺上字第5336號判決意旨參照）；又按共同正
    犯因相互間利用他人之行為，以遂行其犯意之實現，本於責
    任共同之原則，有關沒收部分，對於共犯間供犯罪所用之物
    ，自均應為沒收之諭知（最高法院91年度臺上字第5583號、
    89年度臺上字第6946號判決可資參照）。經查，本件扣案之
    保鮮膜860張、手錶860只，均為被告及其所屬之運輸毒品集
    團供犯本件運輸第三級毒品犯罪所用之物，且該等物品係同
    屬運輸毒品集團自大陸地區交運，足認前開物品均屬被告及
    其所屬之運輸毒品集團所有；另被告所持用之行動電話0916
    ─735─338號（含門號為0000000000號SIM卡乙枚）， 係供
    聯繫共同正犯陳秉涵運輸毒品事宜之用， SIM卡為被告所有
    ，亦為被告所自承，並據共犯陳秉涵證述在卷，應依毒品危
    害防制條例第19條第1項之規定諭知沒收。
  (三)又所稱因犯罪所得之物，自以實際所得者為限，苟無所得或
    尚未取得者，自無從為沒收追繳之諭知（最高法院89年度臺
    上字第3434號判決意旨參照）。被告此次運輸毒品報酬尚未
    實際取得，業據其於原審審理中供述明確，本院自不就此為
    沒收追繳之諭知，併此敘明。
參、據上論斷，應依刑事訴訟法第369條第1項前段、 第364條、
    第299條第1項前段， 98年5月20日修正後毒品危害防制條例
    第4條第3項、第17條第1項、毒品危害防制條例第19條第1項
    前段，懲治走私條例第12條、第2條第1項、第11條，刑法第
    2 條第1項前段、但書、第11條、第28條、第55條、 第38條
    第1項第1款，判決如主文。
本案經檢察官張啟彬到庭執行職務。
中    華    民    國    98    年    12    月    31    日
                  刑事第十一庭  審判長法  官  張連財
                                      法  官  林明俊
                                      法  官  楊照男
以上正本證明與原本無異。
如不服本判決，應於收受送達後10日內向本院提出上訴書狀，其
未敘述上訴之理由者並得於提起上訴後10日內向本院補提理由書
（均須按他造當事人之人數附繕本）「切勿逕送上級法院」。
                                      書記官  初玲玲
中    華    民    國    98    年    12    月    31    日
附表一
┌──┬─────────────────────────┐
│編號│        物                          品            │
├──┼─────────────────────────┤
│ 1  │愷他命（驗餘淨重合計為仟佰柒拾貳點柒伍公克）  │
├──┼─────────────────────────┤
│ 2  │保鮮膜捌佰陸拾張（合計毛重陸拾陸點玖貳公克）      │
├──┼─────────────────────────┤
│ 3  │手錶捌佰陸拾只                                    │
├──┼─────────────────────────┤
│ 4  │行動電話壹支（內含門號為0000000000號之SIM卡乙枚） │
└──┴─────────────────────────┘
附表二
┌──┬─────┬────┬────────────────┬───┐
│編號│提單分號  │手錶數量│所夾藏之愷他命重量              │報關行│
│    │          │        ├─────┬──────────┤      │
│    │          │        │警秤重量  │鑑定報告所載重量    │      │
├──┼─────┼────┼─────┼──────────┼───┤
│ 1  │653X04917 │98支    │313公克   │3包合計毛重1369.60  │佳能  │
├──┼─────┼────┼─────┤公克，包裝塑膠袋約總├───┤
│ 2  │653X04923 │146支   │597公克   │重45.32公克，合計淨 │佳能  │
├──┼─────┼────┼─────┤重1324.28公克       ├───┤
│ 3  │653X04928 │124支   │461公克   │                    │佳能  │
├──┼─────┼────┼─────┼──────────┼───┤
│ 4  │525KG729  │200支   │773公克   │3包合計毛重2070.64  │上豪  │
├──┼─────┼────┼─────┤公克，包裝塑膠袋總重├───┤
│ 5  │525KG730  │155支   │688公克   │約21.60公克，合計淨 │上豪  │
├──┼─────┼────┼─────┤重2049.04公克       ├───┤
│ 6  │525KG738  │137支   │611公克   │                    │上豪  │
└──┴─────┴────┴─────┴──────────┴───┘
附錄本案論罪科刑法條：
修正後毒品危害防制條例第4條第3項
製造、運輸、販賣第三級毒品者，處 5 年以上有期徒刑，得併科
新臺幣 7 百萬元以下罰金。
懲治走私條例第12條
自大陸地區私運物品進入臺灣地區，或自臺灣地區私運物品前往
大陸地區者，以私運物品進口、出口論，適用本條例規定處斷。
懲治走私條例第2條
私運管制物品進口、出口逾公告數額者，處 7 年以下有期徒刑，
得併科新臺幣 3 百萬元以下罰金。
前項之未遂犯罰之。
第 1 項所稱管制物品及其數額，由行政院公告之。


司法院資訊處製作；財團法人民間司法改革基金會備份。
